【裁判字號】    97,消債更,1896
【裁判日期】    980422
【裁判案由】    更生事件
【裁判全文】
臺灣板橋地方法院民事裁定          97年度消債更字第1896號
聲  請  人  甲○○
上列聲請人依消費者債務清理條例聲請更生事件，本院裁定如下
：
    主      文
甲○○自中華民國九十八年四月二十二日下午四時起開始更生程
序。
    理      由
一、本件聲請人依消費者債務清理條例聲請更生，其陳述略以：
    聲請人所有之資產總額新臺幣（下同）333 元，債務總額94
    1,770 元，前於民國95年間曾依金融主管機關協調成立之中
    華民國銀行公會會員辦理消費金融案件無擔保債務協商機制
    ，與最大債權機構中華商業銀行達成協商，因先前協商額度
    超越現聲請人所能負擔，當時協商條件分為100 期還款，年
    息2%，每期繳12,900元，該協議金額實在過高，每月為清償
    債務相當吃力，且收入經常無法因應每期所負擔之協商額，
    常需藉由親友幫助，始能勉強還款及支應生活最低必要支出
    ，聲請人原工作為總鑫企業公司工廠黑手，勉強能清償協商
    款，然因大環境不佳，工廠原物料調漲，工廠營業利潤降低
    ，原公司為節約成本而資遣部分員工，聲請人亦為被資遣員
    工之一，之後另尋其他工作，但因學歷不高亦無其他一技之
    長，找工作不易，四處碰壁，現況只好以臨時工來賺取平常
    所得，實無法再負擔每期協商款，月平均所得約18,000元，
    原協商金額為12,900元，每月將僅剩5,000 元維持生計，另
    有房貸需繳，實無法維持生活，因而無繼續繳款，而有不可
    歸責於己之事由致履行顯有重大困難；聲請人於消費者債務
    清理條例施行後，曾於97年7 月25日發函請求最大債權金融
    機構請求協商，該行於同月29日收受後，逾30日未與聲請人
    進行協商程序，拒絕再與聲請人協商，若無由透過更生聲請
    ，難改變聲請人償還困難情形之機會，亦無能力解決債務問
    題；因公司並無營業登記為地下公司，聲請人被資遣時無法
    領取離職證明，更無資遣費，失業期間靠家人資助，至97年
    7 月至台南之誌成磨光公司當作業員，主要為鍋具物品表面
    磨光，薪資採論件計酬，視磨光物品大小工資為1 至600 元
    ，因係生手速度較慢，平均一個月約有18,000元收入，1984
    年出場之裕隆汽車早在80年間遺失，當時有向警方報案但無
    所獲等語；並提出財產及收入狀況說明書、債權人清冊、財
    團法人金融聯合徵信中心當事人查詢個人資料（信用報告）
    回覆書、財政部臺灣省北區國稅局綜合所得稅各類所得資料
    清單、全國財產稅總歸戶財產查詢清單、存摺、戶籍謄本及
    戶口名簿、債務協商請求書、水費收據、電費收據、電信費
    收據、收入切結書、房屋租賃契約書、臺北縣汽車裝潢業職
    業工會會員證等影本為證據；因而聲請准予更生等語。
二、經本院通知聲請人所陳報之已知債權人表示意見結果，分別
    以：債務人於協商成立後還款正常，至97年6 月10日始經通
    報該債務人毀諾，債務人所稱因非志願性失業並未提出遭原
    公司資遣及資遣時間之證明，與其協商毀諾時間點是否媒合
    ；債務人所稱已依規定向最大債權金融機構請求協商，然債
    務人僅發此函而未提供協商所需資料，協商程序無從開啟，
    以此過水程序反稱最大債權金融機構拒絕再為協商進而聲請
    更生，未免顛倒是非，債務人究竟有無還款誠意，抑或僅為
    濫用消費者債務清理條例之美意而行減債之實，尚請查明；
    債務人僅以一紙書面通知即指銀行拒絕再次協商，還款意願
    低落，債權人積極與債務人聯絡，債務人表示已聲請更生，
    不願與債權人協商，顯見債務人於更生之聲請狀所言銀行拒
    絕再次協商一事並非事實；債務人所稱其目前薪資僅18,000
    元，但無資料佐證，其所提存款簿及切結書均不足證明其薪
    資數額，另依債權人聯絡紀錄，債務人任職於台南，以現金
    發放薪資，且債務人委託太平洋律師事務所為其聲請更生，
    需支付報酬6 萬元，債務人目前每月支付6,000 元，故債務
    人實有低報收入之可能，且其可支付律師報酬卻不願清償欠
    款，足見其聲請更生恐係欲藉此程序減少債務償還，妨礙債
    權人債權之行使，債務人遷居台南，不居住於蘆洲住所並於
    大台北地區找工作，增加租屋支出，係可歸責於債務人之事
    由；故以債務人所提出更生之聲請，不符消費者債務清理條
    例第151 條規定，請依同條例第8 條規定予以駁回各等語。
三、按法院開始更生程序之裁定，應載明其年、月、日、時，並
    即時發生效力，消費者債務清理條例第45條第1 項定有明文
    。經查，聲請人於提出本件更生之聲請前，曾以書面向聲請
    人之最大債權金融機構香港商香港上海匯豐銀行表明協商之
    意思，該債務協商請求書已於97年7 月29日寄達香港商香港
    上海匯豐銀行股份有限公司中山分行，此有聲請人提出之前
    揭債務協商請求書及郵政掛號郵件收件回執影本各1 件在卷
    可參（見本院卷第31、32頁），則聲請人確有依照消費者債
    務清理條例第151 條第1 項規定先向最大債權金融機構申請
    前置協商之事實，當堪認定；至於其故意不使用銀行公會所
    提供之申請書範例，逕以自書之書函向最大債權金融機構為
    債務協商之請求，固可認為聲請人或有藉程序上之不符要求
    而有使前置協商實際上無從成立合意之意圖，但欲成立協商
    ，必須雙方合意，倘若一方並無與他方達成協議之意圖，縱
    使提出完整之文件，亦無法強求其與他方成立協商合意，故
    不宜以此作為其不合前揭法條規定應行前置協商之認定依據
    。又查，依據聲請人提出之財產及收入狀況說明書所載內容
    ，既有不能清償債務之虞之情形存在，又其無擔保或無優先
    權之債務總額未逾1,200 萬元，復未經法院裁定開始清算程
    序或宣告破產；此外，本件又查無債務人有消費者債務清理
    條例第6 條第3 項、第8 條或第46條各款所定駁回更生聲請
    之事由存在，則債務人聲請更生，應予准許，爰為裁定如主
    文。至於聲請人於更生程序開始後，應另提出足以為債權人
    會議可決或經法院認為公允之更生方案以供採擇，俾免更生
    程序進行至依消費者債務清理條例第61條規定應行清算之程
    度；又於更生程序終結後，聲請人得否免責乃屬另一問題，
    非於審究其得否開始更生程序時所應審究之事項，倘若聲請
    人確有不能免責之事由存在，其雖經裁定准予更生程序，亦
    無由因經由更生程序即得免除債務；均附此說明。
中    華    民    國    98    年    4     月    22    日
                  民事第一庭  法  官  許瑞東
上為正本係照原本作成
本裁定不得抗告
本裁定已於中華民國98年4月22日下午4時公告。
中    華    民    國    98    年    4     月    22    日
                              書記官  賴玉芬


司法院資訊處製作；財團法人民間司法改革基金會備份。
